---
title: |
  | CIDE
  | Licenciatura y Maestría en Economía
  | Evaluación de Programas Sociales

subtitle: "Tarea 4"
author: "Profesor: Irvin Rojas"
date: "Fecha de entrega: 27 de noviembre a las 20:00."
output:
  html_document:
  toc: true
---

```{r setup, include=FALSE}
library(tidyverse)
#library(reticulate)
library(pacman)
library(janitor)
library(Synth)


xfun::pkg_load2(c('base64enc', 'htmltools', 'mime'))
```


## Instrucciones
  
La tarea debe entregarse de manera individual, pero se recomienda ampliamente colaborar en grupos de estudio. Las secciones teóricas deben estar desarrolladas en un procesador de textos y enviadas en formato .docx o .pdf. Alternativamente, puede escribir sus respuestas en lápiz y papel, con letra legible y adjuntar un escaneo de sus respuestas. Las secciones prácticas deberán contener archivos de código replicable y archivos de salida en R (o similares, en caso de usar otro software) para considerarse completas. Las tareas deben entregarse antes de la fecha límite a través de Teams. Puede crear una carpeta comprimida que contenga todos sus archivos y subir esta carpeta en Teams. Recuerde que en Teams debe asegurarse de que los archivos se han subido correctamente.

## Pregunta 1

Basado en Abadie, Diamond, & Hainmueller (2010).[^1]

En la [Sesión 22](https://rojasirvin.github.io/EPS2020/sesiones/s22/sesion22.html#1) estimamos el control sintético para los datos de California y la Proposición 99. La función *synth*, que realiza la optimización para estimar $V$ y $W$, usa por defecto el optimizador de Nelder-Mead. Este método es un optimizador que no requiere especificar derivadas y que es útil para problemas altamente no lineales. A costa de estos beneficios, el optimizador de Nelder-Mead puede ser computacionalmente intensivo. La opción *optimxmethod* de la función *synth* permite implementar el control sintético con otros métodos de optimización. Una alternativa es el método *nlm*, un método basado en métodos newtonianos por medio de aproximaciones usando derivadas. Este segundo método es mucho más rápido, pero menos exacto.

a. [5 puntos] Modifique la estimación del control sintético de la [Sesión 22](https://rojasirvin.github.io/EPS2020/sesiones/s22/sesion22.html#5), usando ahora el método de optimización *nlm*.

    *Modificamos la forma de optimización usando lo que vimos en la [Sesión 22](https://rojasirvin.github.io/EPS2020/sesiones/s22/sesion22.html#5):*
    
    ```{r tidy=TRUE, include=T,echo=T,collapse=TRUE,warning=FALSE, message=FALSE}

panel.ca <- as.data.frame(read_csv("./california_panel.csv"))

dataprep.out <-
  dataprep(panel.ca,
           predictors= c("lnincome", "beer", "age15to24","retprice"),
           predictors.op = c("mean"),
           dependent = c("cigsale"),
           unit.variable = c("state_id"),
           time.variable = c("year"),
           special.predictors = list(
             list("cigsale",1975,c("mean")),
             list("cigsale",1980,c("mean")),
             list("cigsale",1988,c("mean"))),
           treatment.identifier = 3,
           controls.identifier = c(1:2,4:39),
           time.predictors.prior = c(1980:1988),
           time.optimize.ssr = c(1970:1988),
           unit.names.variable = c("state"),
           time.plot = c(1970:2000))


#Modificamos la forma de optimización
synth.out <- synth(data.prep.obj = dataprep.out,
                   optimxmethod = "nlm")

synth.tables <- synth.tab(
  dataprep.res = dataprep.out,
  synth.res = synth.out
) 
```

    *Guardamos resultados:*
    
    ```{r tidy=TRUE, include=T,echo=T,collapse=TRUE,warning=FALSE, message=FALSE}
V <- synth.tables$tab.v
W <- synth.tables$tab.w
```


a. [5 puntos] ¿Cómo se modifican los resultados en términos de la matriz $V$ estimada?

    *Con respecto a la estimación que hicimos en clase, los pesos asignados a las variables lnincome, beer, age15to24 y retprice caen considerablemente, en favor de los predictores especiales cigsale en 1975 y cigsale en 1980.*

    ```{r tidy=TRUE, include=T,echo=T,collapse=TRUE,warning=FALSE, message=FALSE}
V
```

a. [5 puntos] ¿Cómo se modifican los resultados en términos de la matriz $W$ estimada?

    *La contribución de los estados del grupo donador para construir el control sintético también cambia. Por ejemplo, Colorado recibe ahora casi el doble de peso que lo que estimamos en clase. El peso para Connecticut es muy parecido, mientras que el de Idaho se redujo a cero.*

    ```{r tidy=TRUE, include=T,echo=T,collapse=TRUE,warning=FALSE, message=FALSE}
W
```

a. [5 puntos] ¿Cómo se modifica la conclusión sobre el efecto que tuvo la Proposición 99 en el consumo de cigarros?


    *A pesar de las diferencias antes descritas, el efecto estimado de la Proposición 99 se sostiene. El ajuste pre intervención no es tan bueno, como puede apreciarse más claramente en la gráfica de la brecha entre el consumo realizado y el del control sintético, sin embargo, la diferencia post es muy similar a la estimada en clase.*
    
    ```{r tidy=TRUE, include=T,echo=T,collapse=TRUE,warning=FALSE, message=FALSE}
gaps.plot(synth.res = synth.out,
          dataprep.res = dataprep.out,
          tr.intake = 1989,
          Ylab = c("per-capita cigarette sales (in packs)"),
          Xlab = c("year"), 
          Ylim = c(-30,30))
```

[^1]: Abadie, A., Diamond, A., & Hainmueller, J. (2010). Synthetic control methods for comparative case studies: Estimating the effect of California’s tobacco control program. *Journal of the American statistical Association*, 105(490), 493-505.  

# Pregunta 2

Basado en Low, H., y Meghir, C. (2017).[^2]

a. [5 puntos] ¿Cuáles son las diferencias entre un modelo econométrico estructural y uno de forma reducida?

    *Algunas diferencias incluyen:*
    
    1. *Los modelos estructurales tienen como primitivas las funciones de utilidad, beneficios y/o pagos de los agentes económicos.*
  
    1. *Los modelos de forma reducida no describen los canales por los cuales ocurren los efectos de un cambio en las variables independientes. En cambio, los modelos estructurales son útiles para trazar los canales por medio de los cuales los agentes responden a cambios en las variables relevantes y, potencialmente, incorporan la endogeneidad de las variables de estado.*
    
    1. *Los modelos de forma reducida no capturan del todo la dinámica de los efectos. Los modelos estructurales incorporan el aspecto dinámico de muchas decisiones económicas, por ejemplo, incorporando cómo las decisiones presentes afectan la utilidad futura (por ejemplo, al invertir en capital humano). Los modelos estructurales también pueden incorporar incertidumbre al incluir la formación de expectativas que afecta las decisiones en el presente. Finalmente, los modelos estructurales también son útiles para incorporar la interacción estratégica de los agentes.*

a. [5 puntos] ¿Qué se entiende por un modelo completamente especificado?

    *Un modelo complemente especificado expone explícitamente:*

    1. *La forma funcional de las primitivas*
    1. *El conjunto de opciones sobre el que los agentes optimizan*
    1. *Las funciones de política/decisión/reacción que definen cómo los agentes deciden con respecto al valor de las variables de estado*
    1. *Las funciones de transición de las variables de estado*
    1. *La función valor del problema*

a. [5 puntos] ¿Cómo se puede combinar la información proveniente de una intervención experimental con un modelo estructural? Mencione un ejemplo de una combinación exitosa de esta naturaleza.

    *La variación experimental puede ser empleada para estimar el modelo estructural y para validarlo.*

    *En cuanto a la estimación, la variación exógena, por ejemplo, en Attanasio, Meghir y Santiago (2012), se emplea para identificar la respuesta de los agentes a distintos niveles de la transferencia de PROGRESA (la transferencia varía por sexo y por nivel educativo). La posibilidad de usar la variación exógena en la estimación es limitada dado que muchas veces las intervenciones se manifiestan como variables binarias.*

    *Por otro lado, se puede usar la variación exógena para validar los modelos estructurales. Por ejemplo, usando los datos del grupo de control, se pueden estimar los parámetros en el modelo. Luego se puede usar el modelo para obtener la respuesta esperada a un cambio exógeno en el ingreso (en este caso, PROSPERA) y validar hipótesis*

a. [5 puntos] ¿En qué consiste el método de momentos para la estimación de modelos estructurales?

    *El método de momentos es un método para la estimación de modelos estructurales. La idea es definir momentos muestrales que se desean replicar con el modelo. Por ejemplo, la media y varianza de la deserción en un modelo de asistencia escolar, o ciertos cuartiles en la distribución de años de escolaridad acumulados. La estimación del modelo consiste en encontrar los parámetros que son consistentes con las condiciones de optimización y que mejor aproximen los momentos muestrales seleccionados.*

[^2]: Low, H., & Meghir, C. (2017). The use of structural models in econometrics. *Journal of Economic Perspectives*, 31(2), 33-58.

# Pregunta 3

Basado en Taylor et al. (2016).[^3]

a. [5 puntos] ¿Cuáles son las diferencias entre un modelo LEWIE y uno de forma reducida?

    *En un modelo LEWIE se define un equilibrio general de una economía local en el que todos los agentes maximizan su utilidad/beneficios. El equilibrio se define para unos datos dados. El modelo permite evaluar cambios contrafactuales y encontrar un nuevo equilibrio. Los modelos de forma reducida solo permiten hacer ejercicios contrafactuales con respecto a una variable y no es posible deducir efectos de equilibrio general.*
    
a. [5 puntos] ¿Cómo se modelan las decisiones de producción y consumo de los agentes relevantes?

    *Las decisiones óptimas de los agentes se definen a partir de funciones de utilidad y de producción. Se asumen un comportamiento optimizador, por lo que estas definiciones dan originen a funciones de gasto y de demanda.*
    
a. [5 puntos] ¿Cómo se define y estima el modelo en equilibrio?

    *Un equilibrio se define como la situación en la que los hogares maximizan su utilidad, las empresas maximizan sus beneficios y los mercados se vacían. Estas condiciones de optimización definen un sistema de ecuaciones. La estimación del modelo consiste en resolver dicho sistema de ecuaciones.*

a. [5 puntos] ¿Cómo se realiza inferencia para determinar la significancia estadística de los efectos estimados?

    *El modelo base replica las condiciones de la economía local. Para hacer inferencia sobre el efecto de un cambio exógeno. El efecto de un cambio exógeno define un nuevo equilibrio. Para realizar inferencia sobre la significancia de estos efectos emplea simulaciones Monte Carlo en donde se emplea la distribución de los parámetros estimados para resolver el modelo en un número grande de repeticiones. Se puede construir un intervalo de confianza con el 95% del centro de la distribución de efectos estimados.*

[^3]: Taylor, J. E., Filipski, M. J., Alloush, M., Gupta, A., Rojas Valdes, R.I., & Gonzalez-Estrada, E. (2016). Economic impact of refugees. *Proceedings of the National Academy of Sciences*, 201604566.

# Pregunta 4

Basado en Athey e Imbens (2019).[^4]

a. [5 puntos] ¿Cuál es la diferencia entre machine learning y los modelos econométricos estándar?

    *La diferencia principal se encuentra en el propósito de la estimación. Con los modelos econométricos tradicionales buscamos los parámetros que rigen la relación entre variables. Consideramos estos parámetros de central importancia para la comprensión de fenómenos económicos. En cambio, las técnicas de machine learning tienen como objetivo primordial la predicción y los modelos se juzgan con base en este criterio. Los parámetros estimados frecuentemente se conocen como pesos, quitando de ellos la connotación de fundamentales para la comprensión de las relaciones económicas.*
    
a. [5 puntos] ¿Para qué sirven y en qué consisten las técnicas LASSO y de regresión ridge?

    *LASSO y ridge son técnicas de machine learning para la selección de modelos. Aunque el objetivo principal es la predicción, se prefieren también modelos parsimoniosos a modelos más complicados. Por tanto, los diversos algoritmos empleados para generar predicciones castigan modelos más complejos. Además, cuando se trabaja con datos grandes, frecuentemente se tienen características que no tienen ninguna relación con la variable de interés, sin embargo, es difícil decir cuáles son por simple inspección. Los algoritmos de LASSO y ridge sirven para realizar esta tarea de seleccionar las características empleadas para la predicción penalizando modelos más complejos.*

a. [5 puntos] ¿En qué consisten los árboles de regresión y los bosques aleatorios?

    *Los árboles de regresión son técnicas para hacer predicciones. En cada nodo del árbol se elige una característica y un nivel crítico de la misma que define una variable binaria. Para cada unidad, las dos ramas pueden llevar a una predicción o a una nueva partición usando una nueva variable. Los bosques aleatorios son técnicas que permiten refinar las predicciones de los árboles de regresión. Los bosques se generan a partir de muestras bootstrap con las que se estiman los árboles de regresión, usando subconjuntos de características.*
    
a. [5 puntos] ¿Cómo puede emplearse machine learning para la estimación de efectos de tratamiento?

    *Machine learning puede ser auxiliar en distintas técnicas de estimación de efectos de tratamiento. Por ejemplo, pueden usarse para estimar el propensity score y condicionar a que el modelo resultante balancee las características. En el contexto de control sintético, puede emplearse para seleccionar las características que se usan para estimar el control sintético y para seleccionar los individuos del grupo donador que aportan información para construirlo. La disponibilidad de datos grandes permite analizar efectos heterogéneos de los tratamientos, que pueden ser identificados usando técnicas de machine learning.*

[^4]: Athey, S., & Imbens, G. W. (2019). Machine learning methods that economists should know about. *Annual Review of Economics*, 11.

# Pregunta 5

Basado en Varían (2014).[^5]

a. [5 puntos] ¿Qué es la predicción fuera de la muestra?

    *La predicción fuera de la muestra se refiere a la capacidad de los modelos estimados a partir de ciertos datos para predecir con unos nuevos datos no usados para la estimación.*
    
a. [5 puntos] ¿A qué se refiere el problema de sobreajuste en la predicción?

    *Se refiere a que al usar un conjunto de datos para estimar y juzgar el desempeño del modelo con base en qué tan bien el modelo replica los mismos datos es poco informativo sobre la capacidad predictiva del modelo fuera de la muestra.*
    
a. [5 puntos] ¿Cómo se puede evaluar el efecto de una campaña de publicidad en internet empleando las técnicas descritas en el texto?

    *Una propuesta presentada en el texto consiste en recabar datos sobre usuarios y sus patrones de gasto y actividad en la red previo a la introducción de la campaña. Con estos datos, entrenar un modelo de predicción de ventas que tome en cuenta la estacionalidad y otros factores que las afectan. Luego, una vez arrancada la campaña publicitaria, comparar los valores predichos de ventas con los valores realizados y juzgar como efecto del tratamiento a la diferencia entre estas dos cantidades.*
    
a. [5 puntos] ¿Cuál es la principal fuente de incertidumbre en el modelo en el contexto de big data?

    *La principal fuente de incertidumbre se convierte en la elección del modelo. Esto se había reconocido de cierta manera en la econometría tradicional en forma de “pruebas de robustez”. Las técnicas de machine learning han adoptado el promedio de modelos, lo cual rara vez ocurre en la econometría más tradicional, como una forma de tomar en cuenta de manera explícita la incertidumbre sobre los modelos para la predicción.*

[^5]: Varian, H. R. (2014). Big data: New tricks for econometrics. *Journal of Economic Perspectives*, 28(2), 3-28
