---
title: "PSM en R"
author: "Irvin Rojas"
institute: "CIDE"
date: "13 de octubre"
header-includes:
  - \usepackage{tikz}
  - \usetikzlibrary{shapes, shadows,arrows}
output:
  xaringan::moon_reader:
    css: [default, "libs/cide.css", metropolis-fonts, "https://stackpath.bootstrapcdn.com/bootstrap/4.3.1/css/bootstrap-grid.min.css", "https://use.fontawesome.com/releases/v5.7.2/css/all.css", "https://cdn.rawgit.com/jpswalsh/academicons/master/css/academicons.min.css"]
    seal: false
    chakra: "https://remarkjs.com/downloads/remark-latest.min.js"
    lib_dir: libs
    nature:
      highlightStyle: github
      highlightLines: true
      countIncrementalSlides: false
      titleSlideClass: ["middle", "center"]
      ratio: "16:9"
      beforeInit: ["https://platform.twitter.com/widgets.js", "libs/cols_macro.js"]
      navigation:
        scroll: false


---
class: title-slide

```{r setup, include=FALSE}
knitr::opts_chunk$set(echo = FALSE, fig.path = "figures/")

library(tidyverse)
library(pacman)
library(janitor)
library(sandwich)
#library(nnet)
#library(mlogit)
library(readr)
library(clubSandwich)
library(modelsummary)
library(estimatr)
library(lubridate)
library(ExPanDaR) #for describing panel data
library(lfe)
library(modelsummary)
library(estimatr)
library(Matching)
library(MatchIt)
library(Zelig)

p_load(tidyverse, foreign, reshape2, psych, qwraps2, forcats, readxl, 
       broom, lmtest, margins, plm, rdrobust, multiwayvcov,
       wesanderson, sandwich, stargazer,
       readstata13, pscore, optmatch, kdensity, MatchIt, bootstrap, matlib, dplyr)

xfun::pkg_load2(c('base64enc', 'htmltools', 'mime'))
```

```{css, echo = FALSE}
.huge .remark-code { /*Change made here*/
  font-size: 200% !important;
}
.tiny .remark-code { /*Change made here*/
  font-size: 60% !important;
}
```

.title[
# Sesión 17. PSM en R
]
.subtitle[
## Evaluación de Programas Sociales
]
.author[
### Irvin Rojas <br> [rojasirvin.com](https://www.rojasirvin.com/) <br> [<i class="fab fa-github"></i>](https://github.com/rojasirvin) [<i class="fab fa-twitter"></i>](https://twitter.com/RojasIrvin) [<i class="ai ai-google-scholar"></i>](https://scholar.google.com/citations?user=FUwdSTMAAAAJ&hl=en)
]

.affiliation[
### Centro de Investigación y Docencia Económicas <br> División de Economía
]

---

class: inverse, middle, center
  
# Implementación del PSM en R
    
---


# Datos no experimentales de una muestra de mujeres
 
- Usamos los datos en *cattaneo_smoking.csv* (Cattaneo, 2010)
 
- Crearemos la variable de tratamiento **smoke** que es un indicador de si la madre fumó durante el embarazo
 
- El 19% de los mujeres reportaron fumar
 
- Usaremos un subconjunto de las $X$ disponibles para modelar el PS


---

class: inverse, middle, center

# *Matching*

---

# *Matching*

- Llamamos los datos y hacemos algunas correcciones a las variables
  
```{r echo=T, include=T, eval=T, message=F, warning=F}
data.smoking<-read_csv(
  "./cattaneo_smoking.csv",
  locale = locale(encoding = "latin1")) %>% 
  clean_names() %>% 
  mutate(smoke=ifelse(mbsmoke=="smoker",1,0)) %>% 
  mutate(married=ifelse(mmarried=="married",1,0)) %>% 
  mutate(firstbaby=ifelse(fbaby=="Yes",1,0))

#Descriptiva

X<- c("smoke", "bweight", "married", "mage", "firstbaby",
      "medu", "nprenatal", "foreign",
      "mhisp", "fage")

descriptiva <- datasummary_balance(~smoke,
                    data = data.smoking[X],
                    dinm_statistic = "p.value",
                    fmt = "%.2f",
                    title = "Estadística descriptiva",
                    notes = "Fuente: Cattaneo (2010)")

```

---

# Datos sin procesar
.tiny[
```{r echo=F, include=T, eval=T, message=F, warning=F}
descriptiva
```
]
---

# Estimación del PS

.pull-left[
```{r echo=T, include=T, eval=T, message=F, warning=F}
binaria <- "smoke"
variables <- c("mage", "medu", "nprenatal")
f <- as.formula(paste(binaria,
                       paste(variables,
                             collapse ="+"),
                       sep= " ~ "))
print(f)


#Estimamos modelo de probabilidad no lineal
ps <- glm(formula=f,
           family=binomial,
           data=data.smoking)
```
]

.tiny[
.pull-right[
```{r echo=T, include=T, eval=T, message=F, warning=F}
summary(ps)$coefficients
```
]
]

---

# Crear las parejas

```{r echo=T, include=T, eval=T, message=F, warning=F}
X  <- ps$fitted
Y  <- data.smoking$bweight
Tr  <- data.smoking$smoke

#Evaluación de la muestra pareada, sin reemplazo
#M=1 es NN1
nn1_1  <- Match(Y=Y, Tr=Tr, X=X, M=1, replace=FALSE, CommonSupport=TRUE)
summary(nn1_1)
```

---

# Comprobar el balance


```{r echo=T, include=T, eval=T, message=F, warning=F, results=F}
balance_nn1_1 <- MatchBalance(f,
             data = data.smoking,
             match.out = nn1_1,
             digits=5,
             paired=TRUE,
             print.level=2)
```

- Podemos fijarnos en el estadístico $t$

- Hay una prueba por cada variable


---

# Cambio la espcificación del PS

.pull-left[
```{r echo=T, include=T, eval=T, message=F, warning=F}
variables <- c("mmarried", "fbaby", "medu", "nprenatal", "foreign", "mhisp", "fage")
f <- as.formula(paste(binaria,
                       paste(variables,
                             collapse ="+"),
                       sep= " ~ "))

ps <- glm(formula=f,
           family=binomial,
           data=data.smoking)

X  <- ps$fitted
Y  <- data.smoking$bweight
Tr  <- data.smoking$smoke


nn1_2  <- Match(Y=Y, Tr=Tr, X=X, M=1, replace=FALSE, CommonSupport=TRUE)
```
]

.tiny[
.pull-right[
```{r echo=T, include=T, eval=T, message=F, warning=F}
summary(nn1_2)
```
]
]
---

# Evaluamos el balance

```{r echo=T, include=T, eval=T, message=F, warning=F, results=F}
balance_nn1_2 <- MatchBalance(f, 
                              data = data.smoking,
                              match.out = nn1_2,
                              digits=5,
                              paired=TRUE,
                              print.level=2)
```

- Iteramos este proceso de revisar el balance y modificar la especificación del PS hasta que estemos satisfechos 

---

# Gráficamente

.pull-left[
```{r echo=T, include=T, eval=T, message=F, warning=F}
data.smoking <- data.smoking %>% 
  mutate(pshat = predict(ps, type = "response"))

#Así se ven los datos
tail(data.frame(data.smoking$pshat,data.smoking$smoke))

#Región de soporte común
gps <- data.smoking %>%
  ggplot(aes(x = pshat)) +
  geom_histogram(color = "white") +
  facet_wrap(~smoke) +
  xlab("Probabilidad ajustada") +
  theme_bw()
```
]

.pull-right[
```{r echo=T, include=T, eval=T, message=F, warning=F}
gps
```
]


---

# Mismo modelo pero con remplazo

```{r echo=T, include=T, eval=T, message=F, warning=F}
nn1_2_remp  <- Match(Y=Y, Tr=Tr, X=X, M=1, replace=TRUE, CommonSupport=TRUE)

summary(nn1_2_remp)
```

---

class: inverse, middle, center

# *MatchIt*

---

# *MatchIt*

```{r echo=T, include=T, eval=T, message=F, warning=F}
#Asegurarse que no hay NA, MatchIt no corre con NA
data.smoking <- data.smoking[complete.cases(data.smoking), ] 

#Nuestro modelo para el PS
binaria <- "smoke"
variables <- c("mmarried", "fbaby", "medu", "nprenatal", "foreign", "mhisp", "fage")

prob <- as.formula(paste(binaria,
                       paste(variables,
                             collapse ="+"),
                       sep= " ~ "))

m.out <- matchit(formula=prob,
               method = "nearest",
               discard = "control",
               distance= "logit",
               replace = FALSE,
               data = data.smoking)

```

- El resumen del procedimiento da bastante información sobre el pareamiento:

```{r echo=T, include=T, eval=T, message=F, warning=F, results=F}
summary(m.out)

```

---

# Gráfico de soporte común

```{r echo=T, include=T, eval=T, message=F, warning=F}
plot(m.out, type = "jitter")
```


---

# Histograma

```{r echo=T, include=T, eval=T, message=F, warning=F}
plot(m.out, type = "hist")
```

---

# Muestra pareada

```{r echo=T, include=T, eval=T, message=F, warning=F}
m.data <- match.data(m.out)

#Esta matriz nos dice quién es el match de quién
head(m.out$match.matrix)
```

---

# Efecto de tratamiento

.pull-left[
```{r echo=T, include=T, eval=T, message=F, warning=F, results=F}
z.out <- zelig(bweight~smoke,
               data = match.data(m.out),
               model = "ls")
```
]

.tiny[
.pull-right[
```{r echo=T, include=T, eval=T, message=F, warning=F}
summary(z.out)
```
]
]

---

# Comparar *MatchIt* con *Matching*

.pull-left[
```{r echo=T, include=T, eval=T, message=F, warning=F, results=F}
m.out <- matchit(formula=prob,
                 method = "nearest",
                 discard = "control",
                 distance= "logit",
                 replace = "true",
                 data = data.smoking)

z.out <- zelig(bweight~smoke,
               data = match.data(m.out),
               model = "ls")
```
]

.tiny[
.pull-right[
```{r echo=T, include=T, eval=T, message=F, warning=F}
summary(z.out)

#Es lo más cerca que pude llegar:
summary(nn1_2_remp)
```
]
]
---

# Caliper y radio

.pull-left[
```{r echo=T, include=T, eval=T, message=F, warning=F, results=F}
m.out <- matchit(formula=prob,
                 method = "nearest",
                 discard = "control",
                 distance= "logit",
                 replace = FALSE,
                 ratio = 2,
                 caliper = .1,
                 data = data.smoking)

head(m.out$match.matrix)

z.out <- zelig(bweight~smoke,
               data = match.data(m.out),
               model = "ls")
```
]

.tiny[
.pull-right[
```{r echo=T, include=T, eval=T, message=F, warning=F}
summary(z.out)
```
]
]

---

# Estratificación

.pull-left[
```{r echo=T, include=T, eval=T, message=F, warning=F, results=F}
m.out <- matchit(formula=prob,
                 method = "subclass",
                 discard = "control",
                 distance= "logit",
                 data = data.smoking)
summary(m.out)


z.out <- zelig(bweight~smoke,
               data = match.data(m.out),
               model = "ls")
```
]

.tiny[
.pull-right[
```{r echo=T, include=T, eval=T, message=F, warning=F}
summary(z.out)
```
]
]
---

# Próxima sesión

- Comenzaremos a estudiar regresión discontinua

- Lectura introductoria
  - CT, Capítulo 25, Sección 6
  - GMPRV, Capítulo 6

- Discusión más profunda

  - MM, Capítulo 4
  
---

class: center, middle

Presentación creada usando el paquete [**xaringan**](https://github.com/yihui/xaringan) en R.

El *chakra* viene de [remark.js](https://remarkjs.com), [**knitr**](http://yihui.org/knitr), y [R Markdown](https://rmarkdown.rstudio.com).

Material de clase en versión preliminar.

**No reproducir, no distribuir, no citar.**


